臺灣高等法院刑事判決
110年度上易字第614號
上  訴  人  臺灣新北地方檢察署檢察官
被      告  吳美惠


上列上訴人因被告過失傷害案件，不服臺灣新北地方法院109 年
度易字第1220號，中華民國110 年1 月21日第一審判決（起訴案
號：臺灣新北地方檢察署109 年度偵字第29121 號），提起上訴
，本院判決如下：
    主  文
上訴駁回。
    理  由
一、公訴意旨略以：被告吳美惠與告訴人黃麗娟為朋友關係，前
　　因細故發生嫌隙。二人於民國109 年7 月4 日下午1 時41分
　　許，在臺北市○○區○○○路0 段000 號3 樓「世界健身俱
　　樂部臺北統領店」，被告為欲告訴人與其一同前往櫃臺澄清
　　誤會，而伸手拉扯告訴人，被告應注意且能注意出手可能會
　　傷及告訴人，而依當時情形，又無不能注意之情事，竟疏於
　　注意及此，因而於拉扯過程中，不慎致告訴人受有左側胸部
　　挫傷、左側肩膀挫傷、左側上臂挫傷之傷害。因認被告所為
　　，涉犯刑法第284 條前段之過失傷害罪嫌。
二、按犯罪事實應依證據認定之，無證據不得認定犯罪事實；又
　　不能證明被告犯罪者，應諭知無罪之判決，刑事訴訟法第15
　　4 條第2 項、第301 條第1 項分別定有明文。次按刑事訴訟
　　法上所謂認定犯罪事實之證據，係指足以認定被告確有犯罪
　　行為之積極證據而言，該項證據自須適合於被告犯罪事實之
　　認定，始得採為斷罪資料。且認定不利於被告之事實，須依
　　積極證據，苟積極證據不足為不利於被告事實之認定時，即
　　應為有利於被告之認定，更不必有何有利之證據。如未能發
　　現相當證據，或證據不足以證明，自不能以推測或擬制之方
　　法，以為裁判之基礎。又刑事訴訟上證明之資料，無論其為
　　直接或間接證據，均須達於通常一般之人均不致有所懷疑，
　　而得確信其為真實之程度，始得據為有罪之認定，若其關於
　　被告是否犯罪之證明未能達此程度，而有合理性懷疑之存在
　　，致使無從形成有罪之確信，即不得遽為不利被告之認定，
　　此分別有最高法院30年上字第816 號、40年台上字第86號、
　　76年台上字第4986號判例可參。而告訴人之指訴，係以使被
　　告受刑事訴追為目的，是其陳述是否與事實相符，仍應調查
　　其他證據以資審認，亦有最高法院52年台上字第1300號判例
　　可資參照。
三、公訴人認被告涉犯過失傷害罪嫌，無非以被告之供述、告訴
　　人之證述、長庚醫療財團法人林口長庚紀念醫院（下稱長庚
　　醫院）109 年7 月5 日診斷證明書、醫療影像光碟及病歷影
　　本、現場監視光碟及翻拍照片，為其論斷依據。
四、訊據被告於審理中，固坦承於上揭時地與告訴人發生口角爭
　　執之事實不諱，但堅決否認被訴過失傷害之犯行，辯稱：因
　　有人在健身房指稱告訴人在疫情期間自大陸地區返台，伊恐
　　告訴人誤會係伊傳述，遂要求告訴人陪同前往櫃台調閱監視
　　器，以釐清事實，雖有觸碰告訴人，但時間不到1 秒，即遭
    告訴人用力甩開，告訴人之傷勢非伊造成等語。
五、經查：
  ㈠證人即告訴人黃麗娟於警詢時證稱：109 年7 月4 日中午12
　　時30分至下午3 時間，在臺北市○○區○○○路○段000 號
　　3 樓統領world gym 遭另一名女性會員攻擊。我當時正準備
　　去上舞蹈課，一進教室她就走來我旁邊，問我為什麼要在櫃
　　台一直詢問是不是她說我去武漢的事，我直說不想理她，她
　　就一直跟著我，並拉我、打我、抓我衣服，造成我左側胸部
　　挫傷、左側肩膀挫傷、左側上臂挫傷（見臺灣新北地方檢察
　　署109 年度偵字第29121 號卷，下稱偵查卷，第13至15頁）
　　。嗣於檢察官偵訊時證稱：109 年7 月4 日下午1 時41分許
　　，我在健身房，剛進教室被告就對我大小聲，並要拉我去櫃
　　臺，我不去，我說我要上課，要去櫃臺做什麼，不關我的事
　　，我不去就對了，被告硬要拉我去，並用手亂扯我的身體，
　　造成我的右肩膀有抓傷跟拉傷云云；再證稱：被告來拉我，
　　並很大聲罵我，說要去櫃臺，被告很用力的扯我左肩膀，造
　　成我受傷云云（見偵查卷第47至50頁）。復於原審審理時證
　　稱：於109 年7 月4 日下午1 時41分，在世界健身俱樂部臺
　　北統領店時，被告上完踏板課，我要上下一堂課並進教室，
　　就看到被告走過來，一到我面前就很大聲地劈哩啪啦亂罵，
　　被告質疑我為什麼去櫃臺說是她散布我去武漢之事，我否認
　　後，被告還很大聲一直罵，我表示這裡是上課的地方，到外
　　面講，我們一到外面時，被告要求我跟她去櫃臺，我說不用
　　去櫃臺，我要上課了，要進教室時，被告在後面拉我的衣服
　　，很用力拉我的手，我一進教室，被告還繼續拉我的衣服，
　　抓我後背，拉我的手，我不理她，被告就是窮追不捨。我會
　　受傷是因為被告用力拉我的左手，也有拉我左手的衣服，拉
　　我左手是監視器有拍到，抓我的衣服時是已經進教室了，被
　　告把我的衣服扯了，並用指甲抓我的後背，診斷證明書診斷
　　出左側胸部挫傷、左側肩膀挫傷、左側上臂挫傷就是我的傷
　　勢。我跟被告說話有2 個地點，一個是在教室裡面，當時被
　　告還沒有抓我，第二點是被告說跟她一起到櫃臺，我說我要
　　上課不理她，要進教室，被告就用力的拉扯我。被告從後面
　　拉我左手手腕用力往後拉，很用力的1 、2 秒，所以我現在
　　左手可以動，但無法往後。這是有監視器照到的，進教室，
　　被告還是有拉我好幾次，拉我的部位都是同一位置，還有拉
　　我的運動衣都拉壞了。被告在我後方，一直拉我的左手腕，
　　將我的左手腕往後扯，還有1 次，被告從我的後面拉我運動
　　衣的衣角，導致我左肩的衣服被往下拉，被告抓不到我的時
　　候，再用運動衣抓我的左上臂，這件事持續約15分鐘。被告
　　觸碰我的身體部位是我的左手手腕及左肩後背，我診斷證明
　　書傷勢，應該是被告抓我時運動衣弄到的。我的左手腕沒有
　　受傷，但被告用力拉扯，造成我的肩膀靠近後背處受傷，我
　　胸部挫傷、左上臂的抓痕，不知道被告是怎麼抓到的云云（
　　見原審卷第50至56頁），另提出109 年7 月5 日凌晨3 時許
　　，前往林口長庚醫院就醫，診斷出左側胸部挫傷、左側肩膀
　　挫傷、左側上臂挫傷之109 年7 月5 日診字第320200705001
　　0 號診斷證明書及傷勢照片在卷可查（見偵查卷第25、110 
    至112 頁）。
  ㈡依上開告訴人所證情節，本案係因被告持續拉扯、碰觸告訴
　　人之左手腕，並將其運動衣往下拉、用指甲抓其後背，始造
　　成前開診斷證明書所載傷勢。惟綜參告訴人所證內容，勾稽
　　診斷證明書所載之傷勢及檢附之傷勢照片所示：
　1.被告直接觸碰或拉扯告訴人運動衣而觸碰到其身體之部位，
　　僅有左手、後背，何以左側胸部亦診斷出挫傷即左側胸部有
　　瘀血之傷勢。被告觸碰告訴人之部分，與其受傷之左側胸部
　　位顯然有別，則告訴人左側胸部挫傷是否確實為被告所造成
    ，並非無疑。
  2.再就告訴人所受之左側上臂挫傷之傷勢觀察，該傷勢係位在
　　告訴人之左側上臂內側，即靠近身體內側、腋下處有3 條抓
　　痕，有前揭傷勢照片在卷可稽（見偵查卷第112 頁）。依上
　　開傷勢，顯係指甲或銳利物品刮傷所造成，然依告訴人前開
　　證述，其遭被告指甲刮傷之部位係後背處（見原審卷第51頁
　　），亦與告訴人前揭受傷之部位迥然有別，顯然該傷勢並非
　　被告所抓傷。另被告縱有將告訴人之運動衣拉下，而告訴人
　　之運動衣因外力向下滑動，但運動衣物之袖子應無設置尖銳
　　物品，會因此向下滑動而造成前開傷勢之可能。基此，告訴
　　人所受之左側上臂挫傷之傷勢，是否為被告所造成，亦屬可
　　議。
  3.另觀諸告訴人所診斷出之左側肩膀挫傷，固有傷勢照片可證
　　（見偵查卷第111 頁），依該照片可見告訴人之左上臂連接
　　至左後肩部位有一片瘀青，而告訴人於原審審理時一再證稱
　　：此傷勢係被告用力拉扯其左手腕所造成（見原審卷第55頁
　　）。但告訴人所證若確屬無訛，則被告主要施力點係在告訴
　　人左手腕處，何以其左手腕未見任何傷勢，反而係被告施力
　　之尾端即告訴人之左上臂連接至左後肩部位方產生瘀青。故
　　告訴人此部分之挫傷，是否為被告所造成，實啟人疑竇。
　⒋再者，告訴人前開傷勢，依常情判斷應係遭外力碰撞所致，
　　但此外力是即如告訴人所證，係被告不斷拉扯其左手臂，造
　　成其左上臂連接至左後肩部位產生瘀青，實屬有疑。而依告
　　訴人前開證述內容，其左肩運動衣雖有遭被告拉下，然其運
　　動衣在接觸皮膚之內側，應無設置任何尖銳物品，並在運動
　　衣遭拉下時，會造成前開傷勢之可能，據此，告訴人所診斷
　　出之左側肩膀挫傷，是否確實為被告所造成，確屬可疑。
  ⒌另健身房之會員吳春美亦於原審到庭具結作證稱：伊與被告
　　及告訴人均不認識，僅係同在健身房運動，平日並無交情。
　　事發當日，伊下課後在收板子，突看到告訴人很生氣的辱罵
　　被告，被告紅著眼眶一直在解釋，並且說到櫃台去請櫃檯人
　　員處理，伊雖然沒有看到全程經過，但是在所見過程中，兩
　　個人並沒有肢體碰觸，有相當約200 公分的距離，也沒有看
　　到拉扯。後來伊要離開時看到警察，有跟警察表示願意作證
　　等語（見原審卷第57至61頁），所述與被告所辯大致相符。
　　且當時告訴人在公眾得出入之場所盛氣指責被告，被告則委
　　婉解釋，何以反係示弱之被告攻擊強勢告訴人致其受傷。再
　　者，觀諸現場監視器畫面所示，被告於109 年7 月4 日下午
　　1 時41分許，雖有前往與告訴人攀談之情形，但仍與告訴人
　　維持一定距離；迨於同日下午1 時42分25秒時，被告見告訴
　　人欲離去，雖有跟隨在後，並伸出右手、微彎腰即欲拉告訴
　　人之動作，然而在同日下午1 時42分28秒被告的手相當接近
　　告訴人時，告訴人隨即左轉身，並將左手快速舉起並放下後
　　，站定於被告數步距離；於同日下午1 時42分32秒時，告訴
　　人又往畫面左方移動，被告跟在其身後，並在約距離告訴人
　　3 步距離，雙方又繼續交談約30秒，於上開期間告訴人不時
　　做出抱胸、舉手等動作；於同日下午1 時43分10秒時，告訴
　　人往教室內部移動後，離開監視器畫面；於同日下午1 時43
　　分32秒時，被告亦往教室內部移動後，離開監視器畫面，此
　　有原審勘驗筆錄及監視器翻拍照片在卷可查（見原審卷第85
　　至101 、103 至106 頁）。則依前開監視器畫面所示，被告
　　僅有1 次做出欲拉告訴人之動作，此與被告於本院審理中所
    為辯解相符。然而告訴人隨即轉身，則該短短之觸碰，是否
　　會造成告訴人受有前開診斷出之傷勢，顯然可疑；而本院向
　　長庚醫院函詢診斷證明書上傷勢之成因，該院表示僅能判斷
    其挫傷傷勢可能係外力所致，無法依其傷勢回推係何種外力
　　等語，有該院111 年10月31日長庚院林字第1110951088號函
　　附卷可按（見本院卷第97頁）。且告訴人自陳下午1 時許受
　　傷，至翌日清晨3 時許，始前往長庚醫院以急診身分就醫驗
　　傷，其間是否另有其他外力介入，非無可能。再者，被告欲
　　觸碰告訴人之過程顯然僅有1 次，其餘時間均與告訴人維持
　　一定距離，縱然告訴人離去後，被告亦係在約20秒後，方離
　　開監視器畫面，顯與告訴人歷次所證，被告一直不斷跟在其
　　身後、拉扯其手等節，相互齟齬，則告訴人所證，實難據信
    。況依據前開監視器畫面所示，與被告於法院審理時所陳碰
    觸到告訴人不到1 秒，隨即遭甩開等語（見原審卷第33頁；
    本院卷第111 頁）核屬一致，被告一再辯稱告訴人之傷
　　勢並非其所造成，並非無據。
  ⒍綜上，被告縱確曾碰觸到告訴人之身體，但依監視器畫面所
　　示，此種碰觸方式、位置、力道，是否會造成告訴人前開傷
　　勢，顯然可疑。而本件除與告訴人之證述無法互核之診斷證
　　明書及傷勢照片外，無其他證據足資證明告訴人之傷勢確實
　　為被告所造成，則被告之作為與告訴人所診斷出之傷害間，
　　實難認定其間具有相當因果關係。是依卷存檢察官所舉事證
　　，尚未達於通常一般之人均不致有所懷疑，而得確信被告確
　　有檢察官所指訴過失傷害犯行之程度，本院自無從形成被告
　　有罪之確信，揆諸前開規定及判決意旨，自應為被告無罪之
　　諭知。
六、原審審理結果，同此認定，而為被告無罪之諭知，尚無不合
　　。檢察官不服原判決，上訴略以：原審未傳喚同課程之其他
    學員作證，無視告訴人所提友人錢思瑜所攝傷勢照片，及向
　　長庚醫院查詢傷勢原因，遽為無罪判決，容有違誤云云，指
　　摘原判決不當。惟告訴人於本院審理期間，經多次傳喚均未
　　到庭，亦未以書狀表達意見，更未提出同課程其他學員之資
　　料供本院傳喚、調查；又告訴人所受傷勢如何，自應以醫院
　　診斷證明書為其依據，所謂友人錢思瑜拍攝之受傷照片，既
　　未驗真，即無可採。而本院向長庚醫院函詢診斷證明書上傷
　　勢之成因，亦經該院表示僅能判斷其挫傷傷勢可能係外力所
　　致，無法依其傷勢回推係何種外力等語，有該院函覆如前。
　　公訴意旨認被告所涉前揭過傷害犯行，除上開證據外，尚無
　　其他積極之證據佐證，在經驗法則上仍不足以證明被告所涉
　　之過失傷害犯行確為真實。原判決既已詳敘依憑之證據及認
　　定之理由，經核並未悖於經驗及論理法則，本件起訴書所列
　　證據及卷內訴訟資料，已經本院逐一論證，參互審酌，仍無
　　從獲得有罪之心證，尚難遽以前揭推測之詞，而為不利被告
　　之認定，與證明犯罪所要求之嚴格證明程序，須達無合理懷
　　疑之確信程度尚不相當。檢察官上訴意旨對原審依職權所為
　　之證據取捨以及心證裁量為不同之評價，僅係重為事實上之
　　爭辯，且並未提出補強證據，證明被告確有起訴之犯行，尚
　　難認有理由，應予以駁回。
據上論斷，應依刑事訴訟法第368條，判決如主文。　　
本案經檢察官張勝傑偵查起訴，檢察官盧祐涵提起上訴，檢察官
董怡臻到庭執行職務。
中　　華　　民　　國　　111 　年　　11　　月　　30　　日
                  刑事第十七庭  審判長法　官  鄭水銓
                                      法　官  沈君玲
                                      法　官  黃雅芬
以上正本證明與原本無異。
不得上訴。
                                      書記官  于  誠
中　　華　　民　　國　　111 　年　　12　　月　　1 　　日